【裁判字號】    99,事聲,22
【裁判日期】    991015
【裁判案由】    更生事件
【裁判全文】
臺灣新竹地方法院民事裁定              99年度事聲字第22號
異  議  人  國泰世華商業銀行股份有限公司
法定代理人  乙○○
代  理  人  甲○○
相  對  人  丙○○
代  理  人  戴愛芬律師
上列異議人因相對人聲請消費者債務清理更生事件，對於民國99
年5 月11日本院司法事務官所為98年度司執消債更字第15號裁定
提出異議，本院裁定如下：
    主  文
異議駁回。
    理  由
一、按關於更生或清算之程序，除本條例別有規定外，準用民事
    訴訟法之規定，消費者債務清理條例第15條定有明文。次按
    當事人對於司法事務官處理事件所為之終局處分，得於處分
    送達後10日之不變期間內，以書狀向司法事務官提出異議。
    司法事務官認前項異議有理由時，應另為適當之處分；認異
    議為無理由者，應送請法院裁定之。法院認第一項之異議為
    有理由時，應為適當之裁定；認異議為無理由者，應以裁定
    駁回之，民事訴訟法第240 條之4 第1 項前段、第2 項及第
    3 項亦有明文。復按債務人有薪資、執行業務所得或其他固
    定收入，法院認更生方案之條件公允者，得不經債權人會議
    可決，逕依債務人之聲請或依職權以裁定認可更生方案，消
    費者債務清理條例第64條第1 項定有明文。再按消費者債務
    清理條例之制定，乃為使負債務之消費者得依本條例所定程
    序清理其債務，保障債權人之公平受償，以謀求消費者經濟
    生活之更生，故除有本條例第63條第1 項、第64條第2 項所
    定之情形外，法院得斟酌裁量認可更生方案。又法院逕行裁
    定認可更生方案前，應將更生方案之內容及債務人之財產及
    收入狀況報告書通知債權人，並使債權人有陳述意見之機會
    ，惟債權人所為之陳述，僅供法院判斷是否逕行裁定認可更
    生方案之參考，並無拘束法院之效力。
二、本件異議意旨略以：關於原裁定認可之更生方案，為避免債
    務人日後未依約履行時，異議人即債權人依法行使權利時所
    衍生之問題，爰請求於裁定內加註說明：「倘任一期款項未
    依約履行，視為喪失期限利益，縱其他期數未屆清償期，仍
    視為全部到期。」以免生爭議，為此依法聲明異議等語。
三、經查：
（一）查本件相對人前依消費者債務清理條例聲請更生，經本院
      以97年度消債更字第391 號民事裁定開始更生程序在案，
      有上開裁定在卷可參，嗣據相對人提出更生方案，陳明現
      每月約有新臺幣（下同）24,000元之薪資固定收入，扣除
      每月必要生活費用10,000元，每月尚餘有14,000元可供更
      生方案履行之用，因而提出以每月為1 期，分96期清償，
      每期清償額為14,000元，總清償金額為1,344,000 元，清
      償成數約為29.81%之更生方案。前開更生方案，經本院司
      法事務官認定相對人並無消費者債務清理條例第63條所定
      不應認可之消極事由存在，且屬公允、適當且可行，故不
      經債權人會議可決，逕依職權就該更生方案裁定予以認可
      ，合先敘明。
（二）異議人雖為上開之主張，然觀諸消費者債務清理條例並無
      準用民法第318條之規定；且更生方案之裁定與民法第318
      條法院分期給付之判決性質上並不相同，如債務人發生未
      依更生方案履行之情形，消費者債務清理條例除定有債權
      人得以之為執行名義，聲請對債務人為強制執行之規定以
      外（同條例第74條第1 項前段參照），債權人聲請對債務
      人強制執行時，法院得依債務人之聲請或依職權裁定開始
      清算程序（同條例第74條第2 項參照），此乃因消費者債
      務清理條例之規範目的在使債務人有重建復甦之機會，如
      債務人未依更生方案履行者，消費者債務清理條例第74條
      賦予債權人以該更生方案及法院認可裁定為執行名義之權
      利，或經開始清算程序後，法院依消費者債務清理條例第
      133 條規定情形，裁定債務人不免責，故亦應無類推適用
      民法第318 條之餘地，是本件相對人與債權人間未達成類
      似「倘任一期款項未依約履行，視為喪失期限利益，縱其
      他期數未屆清償期，仍視為全部到期」之約定，司法事務
      官未於更生方案記載此段文字，自難認該認可裁定有何違
      法之處。是以，本院司法事務官審酌上開情狀，認就相對
      人所提之更生方案，其條件核屬公允、適當、可行。又查
      無消費者債務清理條例第63條第1 項或同條例第64條第2
      項所定不予認可之情形，逕依本條例第64條第1 項裁定予
      以認可相對人所提更生方案，並依本條例第62條第2 項酌
      定其生活限制，於法並無不合，異議人之聲明異議，為無
      理由，應予駁回。
四、依消費者債務清理條例第15條、民事訴訟法第240 條之4 第
    3 項後段，裁定如主文。
中    華    民    國    99    年    10    月    15    日
              民事第一庭    法  官  陳順珍
上為正本係照原本作成。
如不服本裁定，應於裁定送達後10日內，以書狀向本院提出抗告
，並繳納抗告費新臺幣1,000 元。
中    華    民    國    99    年    10    月    15    日
                            書記官  陳筱筑

司法院資訊處製作；財團法人民間司法改革基金會備份。
